【裁判字號】    99,交聲,1208
【裁判日期】    990730
【裁判案由】    違反道路交通管理處罰條例聲明異議
【裁判全文】
臺灣臺北地方法院交通事件裁定        99年度交聲字第1208號
原處分機關  交通部公路總局臺北區監理所板橋監理站
異  議  人
即受處分人  甲○○
上列受處分人因違反道路交通管理處罰條例案件，對於交通部公
路總局臺北區監理所板橋監理站於中華民國99年6 月22日所為之
處分（原處分案號：板監裁字第裁41-1AF146131號）聲明異議，
本院裁定如下：
    主  文
原處分撤銷。
甲○○汽車駕駛人在禁止臨時停車處所停車，處罰鍰新臺幣陸佰
元。
    理  由
一、按汽車停車時，在禁止臨時停車處所不得停車，道路交通安
    全規則第112 條第1 項第1 款定有明文。而依道路交通標誌
    標線號誌設置規則第169 條，劃設於道路緣石正面或頂面，
    或劃設於路面之紅色實線標線，係屬禁止臨時停車線，用以
    指示禁止臨時停車路段。次按汽車駕駛人停車時，在禁止臨
    時停車處所停車者，處新臺幣（下同）600 元以上1200元以
    下罰鍰，道路交通管理處罰條例第56條第1 項第1 款亦有明
    文。又所謂汽車，依同條例第3 條第8 款規定，包括機器腳
    踏車在內。
二、本件異議人即受處分人甲○○所有車號FRT－733號重型機車
    （下稱系爭車輛），於民國98年12月22日11時09分許，在臺
    北市○○○路○ 段101 巷9 號內，劃設有禁止臨時停車之紅
    色標線路段違規停車，且駕駛人不在現場，經臺北市停車管
    理工程處依道路交通管理處罰條例第56條第1 項第1 款，於
    現場拍照採證後逕行掣單舉發。嗣經異議人於應到案日期前
    之98年12月24日向原舉發機關提出申訴，經原舉發機關即臺
    北市停車管理處查覆結果，仍認異議人有前揭違規行為，原
    處分機關遂於99年6 月22日依道路交通管理處罰條例第56條
    第1 項第1 款及道路交通管理事件統一裁罰基準表，裁處異
    議人罰鍰900 元。
三、異議意旨略以：伊停放系爭車輛於巷內道路之紅線內卻遭舉
    發，此裁罰顯係先開罰單再找處罰條例，且該區域內各巷弄
    不管是橫放或直放皆於紅線內停置，而伊遭開單迄今亦未再
    發現有任何一部機車停放於該區域被舉發，故舉發機關執行
    公務顯有偏差，本人可提供期間內之記錄照片以為證明，為
    此聲明不服，請求撤銷原處分云云。
四、本院查：
（一）異議人於前揭時地將所有之系爭車輛停放在劃設有禁止臨
      時停車紅色實線標線處所，且駕駛人不在現場，而為舉發
      機關臺北市停車管理處舉發之事實，有採證照片附卷可參
      ，且為異議人所不否認。依卷附之採證照片所示，異議人
      雖係將系爭車輛停放於羅斯福路2 段101 巷9 號建物前與
      紅色實線標線之間之地面，亦即與該紅色實線標線平行，
      停放於紅色標線外側和路緣間之空隙。惟依交通部90年8
      月13日（90）交路字第008745號函：「道路交通標誌標線
      號誌設置規則第168 條（或169 條）規定：禁止（臨時）
      停車線，用以指示禁止（臨時）停車路段，以劃設於道路
      緣石正面及頂面為原則，無緣石之道路得標繪於路面上，
      距路面邊緣以30公分為度。故依前述原則繪之禁止（臨時
      ）停車標線，『其禁停路段並無左右內外之分』」，前揭
      臺北市○○○路○ 段101 巷9 號路段既劃設有紅色實線標
      線，依上開函示見解，禁止停車之紅線並無裡外之分，該
      紅色標線外側（右側）當亦為禁止臨時停車之範圍，異議
      人將系爭車輛停放於標線外側和路緣間之空隙，自屬在禁
      止臨時停車處所之違規，至為明確，是異議人任意指摘舉
      發機關係先開罰單再找處罰依據云云，尚屬無憑。
（二）又行政機關為行政行為，非有正當理由，不得為差別待遇
      ，固為行政程序法第6 條所揭示之平等原則，亦為行政法
      上重要之一般法律原則，然憲法上所保障之平等權，係以
      合法權益為限，則主張平等原則之基礎事實應為合法，亦
      即處分相對人不得要求行政機關為不法行政行為之平等。
      本件異議人所有系爭車輛停放於禁止停車之處所，依前開
      規定，異議人本不應於該地點停車，惟異議人猶仍為之，
      其違規事證明確，實可確定。至異議人稱違規地點一直以
      來都有其他車輛停放，並非其違規之正當理由，縱該處同
      樣有其他駕駛人違規停放車輛而未受舉發，亦非為異議人
      可得據以免責之事由，附此敘明。
五、綜上所述，異議人確有於上揭時、地在劃設紅線之禁止臨時
    停車處所停車之違規行為，且於應到案日期前提出申訴，有
    臺北市停車管理工程處99年1 月12日書函附卷可稽，自應依
    道路交通管理處罰條例第56條第1 項第1 款及違反道路交通
    管理事件統一裁罰基準表之規定，「在禁止臨時停車處所停
    車- 機器腳踏車- 期限內繳納或到案聽候裁決者」，裁處異
    議人罰鍰600 元。然而，原處分機關竟裁處異議人罰鍰900
    元，容有違誤，是異議人此部分之聲明異議雖無理由，惟上
    揭處分既有違法之處，應由本院予以撤銷，另裁處如主文第
    2 項所示，以臻適法。
據上論斷，應依道路交通案件處理辦法第20條前段，裁定如主文
。
中    華    民    國    99    年    7     月    30    日
                        交通法庭法  官  吳俊龍
上正本證明與原本無異。
如不服本裁定，應於裁定送達後5 日內向本院提出抗告狀。
                                書記官  劉俊源
中    華    民    國    99    年    7     月    30    日

司法院資訊處製作；財團法人民間司法改革基金會備份。
